【裁判字號】    90,交簡上,26
【裁判日期】    900704
【裁判案由】    過失致死
【裁判全文】
臺灣高雄地方法院刑事判決                          九十年度交簡上字第二六號
    上  訴  人
    即  被  告  丙○○
右列上訴人因過失致死案件，不服臺灣高雄地方法院鳳山簡易庭九十年度鳳簡字第一
四八號中華民國九十年三月十六日第一審判決（聲請案號：八十九年度偵字第二五五
Ｏ九號），提起上訴，甲○判決如左：
    主  文
上訴駁回。
    事  實
一、丙○○考領有普通小型車駕駛執照，於民國八十九年十一月四日上午十一時三十
    分許，駕駛車號ＹＨ—三三四二號自用小客車，沿高雄縣大寮鄉上寮村由南向北
    行駛至該村產業道路無號誌交岔路口處時，適林許玉雲騎乘車號ＯＫＤ—九ＯＯ
    號之重型機車由東向西行經該處，丙○○本應注意車輛行至無號誌交岔路口，左
    方車應暫停讓右方車先行，且依當時情形，又無不能注意之情形，竟疏於注意，
    貿然前行通過該交岔路口，致亦未注意車前狀況之林許玉雲所騎乘之前開機車撞
    及丙○○前開車輛之右後方之後倒地，事故發生後，丙○○於犯罪未被發覺前旋
    即報警，並於警方抵達現場時坦承肇事而自首，嗣林許玉雲經送醫後延至同年月
    九日（簡易判決處刑書誤載為十日）下午二時許因顱內出血而不治死亡。
二、案經高雄縣警察局林園分局移送臺灣高雄地方法院檢察署檢察官偵查後聲請簡易
    判決處刑。
    理  由
一、訊據被告丙○○固供承於右揭時、地駕車與被害人林許玉雲發生車禍後被害人死
    亡之事實，惟矢口否認有過失致死犯行，辯稱：我認為我沒有過失，是被害人車
    速太快才撞到我車右後方，且他是無照駕駛，我在肇事路口前十公尺就發現他，
    我有按喇叭，但他沒減速云云。經查：
（一）右揭犯罪事實，業經被害人之子乙○於警訊及檢察官相驗時指述甚詳，並有車
      禍現場照片五張、相驗屍體證明書一紙、高雄縣警察局道路交通事故調查報告
      表一份在卷可稽。
（二）次查，車輛行至無號誌之交岔路口，在未劃分幹支線道如同為直行車者，左方
      車應暫停讓右方車先行，道路交通安全規則第一百零二條第二款定有明文，被
      告駕車自應注意上開規定，被告既自承於距該路口前十公尺即發現被害人之車
      快速行經該處等情，而依案發當時路況，被告又無不能注意上開規定之情形，
      其竟疏未注意，未暫停讓被害人之機車先行以致肇事，被告顯有過失甚明。至
      被害人因未注意車前狀況而就本件車禍事故與有過失，然並不能因此減免被告
      之罪責，附此敘明。此外，本件經送「台灣省高屏澎區車輛行車事故鑑定委員
      會」與「台灣省車輛行車事故覆議鑑定委員會」鑑定及覆議鑑定結果，亦均同
      此認定，有各該委員會之鑑定意見書及函文各一份在卷可參（均附於偵查卷）
      。
（三）再者，被害人確因本件車禍不治死亡等情，業經檢察官督同法醫師相驗明確，
      制有勘驗筆錄、相驗屍體證明書、驗斷書各一紙在卷足憑，是被告未盡其前開
      注意義務肇事核與被害人死亡兩者間顯有相當因果關係。
綜上所述，本案事證已臻明確，被告之犯行堪以認定。
二、核上訴人所為，係犯刑法第二百七十六條第一項之過失致人於死罪。上訴人於肇
    事後即報警處理，俟員警到場時旋即向員警坦承肇事，表明願接受裁判之意等情
    ，業據上訴人供明在卷，並載明於高雄縣警察局道路交通事故調查報告表之「報
    案人」欄，亦即其對於未發覺之罪自首而接受裁判，應依刑法第六十二條前段規
    定減輕其刑。爰審酌上訴人前無犯罪前科，有臺灣高等法院被告全國前案紀錄表
    可參，因駕車過失肇事致被害人死亡，惟念其犯後態度良好，並與被害人家屬達
    成和解，有和解書一紙在卷可參（偵查卷第十一頁）等一切情狀，且其未曾受有
    期徒刑以上刑之宣告，因過失肇事，於犯罪後已與被害人家屬達成和解，經此偵
    審程序及罪刑之宣告，當知所警惕，應無再犯之虞等情，認原審援引刑法第二百
    七十六條第一項、第六十二條前段、第四十一條、第七十四條第一款，罰金罰鍰
    提高標準條例第一條前段、第二條等規定，量處上訴人有期徒刑六月而諭知易科
    罰金之標準，並予緩刑三年，認事用法並無不妥，量刑亦稱妥適。上訴人認其就
    本件車禍並無過失而執以上訴，為無理由，應予駁回。另原審判決之事實雖未敘
    及上訴人於案發後自首之經過，惟其於理由欄內業已敘明上開自首經過，並援引
    刑法第六十二條前段規定減輕其刑，是以原審判決事實欄顯係漏載上訴人自首之
    經過，應予補充如右揭事實欄所載，附此敘明。
三、末按，於上訴人行為之後，刑法第四十一條業於九十年一月十日修正公布施行，
    並於同年月十二日生效，依修正前之刑法第四十一條規定：「犯最重本刑為三年
    以下有期徒刑以下之刑之罪，而受六個月以下有期徒刑或拘役之宣告，因身體、
    教育、職業或家庭之關係，執行顯有困難者，得以一元以上三元以下折算罰金」
    ，惟修正後之刑法第四十一條第一項規定「犯最重本刑為五年以下有期徒刑以下
    之刑之罪，而受六個月以下有期徒刑或拘役之宣告，因身體、教育、職業或家庭
    之關係或其他正當理由，執行顯有困難者，得以一元以上三元以下，易科罰金。
    但確因不執行所宣告之刑，難收矯正或難以維持法秩序者，不在此限」。比較上
    開新舊法，修正後之刑法第四十一條第一項就得宣告易科罰金之範圍較修正前之
    舊法為廣，是依刑法第二條第一項前段規定，自應適用裁判時之法律即修正後之
    刑法第四十一條第一項規定宣告易科罰金之折算標準。原審於判決時未予比較並
    適用新法，應予補充，併此敘明。
據上論斷，依刑事訴訟法第四百五十五條之一第一項、第三項、第三百六十八條，判
決如主文。
本案經檢察官林永富到庭執行職務。
中      華      民      國      九十      年      七      月      四    日
                                  臺灣高雄地方法院刑事第六庭
                                      審判長法  官  趙家光
                                            法  官  李怡諄
                                            法  官  周玉群
右正本證明與原本無異。
不得上訴。
                                            書記官  黃英彥
中      華      民      國      九十      年      七      月      六    日
附錄本案論罪科刑法條：
中華民國刑法第二百七十六條第一項（過失致死罪）：
  因過失致人於死者，處二年以下有期徒刑、拘役或二千元以下罰金。


司法院資訊處製作；財團法人民間司法改革基金會備份。
